【裁判字號】    99,上易,3
【裁判日期】    990311
【裁判案由】    贓物
【裁判全文】
臺灣高等法院高雄分院刑事判決           99年度上易字第3號
上  訴  人
即  被  告  庚○○
選任辯護人  江雍正律師
            蘇勝嘉律師
            黃偉倫律師
上列上訴人因贓物案件，不服臺灣高雄地方法院98年度易字第38
0 號中華民國98年11月17日第一審判決（起訴案號：臺灣高雄地
方法院檢察署98年度偵字第6476、11372 號），提起上訴，本院
判決如下：
    主  文
原判決關於庚○○有罪部分撤銷。
庚○○無罪。
    理  由
一、公訴意旨略以：庚○○明知陳欣賢（業經法院判刑確定）向
    其兜售如附表「故買所得贓物」欄所示之物，均係陳欣賢所
    竊得之贓物，卻仍於附表「陳欣賢竊得贓物」欄所示時間後
    某時，在某不詳地點，以某不詳金額之代價故買之。因認被
    告庚○○涉犯刑法第349條第2 項之故買贓物罪嫌。
二、按犯罪事實應依證據認定，無證據不得認定犯罪事實；又不
    能證明被告犯罪者，應諭知無罪之判決，刑事訴訟法第154
    條第2 項、第301 條第1 項分別定有明文。又事實之認定，
    應憑證據，如未能發現相當證據，或證據不足以證明，自不
    能以推測或擬制之方法，為裁判基礎；且認定不利於被告之
    事實須依積極證據，苟積極證據不足為不利於被告事實之認
    定時，即應為有利於被告之認定；另認定犯罪事實所憑之證
    據，雖不以直接證據為限，間接證據亦包括在內，然而無論
    直接證據或間接證據，其為訴訟上之證明，須於通常一般之
    人均不致有所懷疑，而得確信其為真實之程度者，始得據為
    有罪之認定，倘其證明尚未達到此一程度，而有合理之懷疑
    存在，無從使事實審法院得為有罪之確信時，即應由法院為
    諭知被告無罪之判決（最高法院40年臺上字第86號、30年上
    字第816 號、76年臺上字第4986號判例參照）。
三、公訴意旨以被告庚○○涉犯上開故買贓物犯行，無非以證人
    陳欣賢於警詢及偵查中之供述，被害人之警詢陳述、扣押目
    錄表、贓物認領保管單及門號00000000000 號行動電話自97
    年10月3 日至98年2 月19日之雙向通聯紀錄為其論據。惟訊
    據被告庚○○堅決否認有何故買贓物犯行，辯稱：伊與陳欣
    賢聯絡係因李永欽在監服刑，拜託陳欣賢與其聯絡，其電話
    通聯並不在起訴之時間，伊未向陳欣賢收購贓物等語。
四、經查：
  (一)附表「故買所得贓物」欄所示之物，分別係被害人歐洛嘉、
    寅○○、辛○○、丁○○○、辰○○、乙○○、丙○○、吳
    秀卿、子○○、丑○○、己○○、壬○○、卯○○之物，並
    為同案被告陳欣賢竊得之贓物，業據同案被告陳欣賢於警詢
    、檢察官偵查及原審審理時均自白不諱，復有上開被害人歐
    洛嘉等人之警詢陳述、贓物認領保管單等可憑，是該等物品
    確屬陳欣賢竊得之贓物無訛。惟上開證據僅能證明上揭物品
    確為贓物，尚難據此推認陳欣賢持往售予被告之事實，自難
    遽認被告之故買贓物犯行。
  (二)同案被告陳欣賢於警詢時先陳稱：「我每次所行竊所得之金
    飾、鑽石、名牌包、電視及電腦等贓物均由『志明』所收購
    ，從去年3 、4 月份起至今約有共有8 、9 次」、「綽號『
    志明』之男子，姓名庚○○」等語（見偵一卷第13、14頁）
    ；嗣則陳稱：附表（指竊盜一覽表）編號28、31、7 、8 、
    20、21、22、15、2 、3 、29、30、16、4 、18、19、6 、
    25所示之物均出售予庚○○等語（見偵一卷第184 至198 頁
    ）。其於檢察官偵查中又證稱：附表（指竊盜一覽表）2 、
    3 、4 、5 、6 、7 、8 、15、16、18、19、20、21、22、
    25、28、29、30、31所示之物賣給庚○○等語（見偵一卷第
    222 至226 頁）；其於原審審理時則證稱：「（根據檢察官
    起訴你的行竊案件共33件，是否記得其中幾件是賣給被告庚
    ○○？）賣給被告庚○○的有編號3 、4 、5 、6 、15、18
    、20、21、22、25、28、29、30、31」等語（見原審卷二第
    83頁）。證人陳欣賢先後證述被告故買贓物情節不一，且對
    於販賣贓物予被告之次數所為證述差異甚大，則其上開證述
    具有相當瑕疵，已難遽信其陳述與事實相符。
  (三)證人陳欣賢於檢察官偵查時證稱：伊偷到東西後，就用0000
    000000的電話打庚○○0000000000的電話等語（見偵一卷第
    118 頁）。其於原審審理時證稱：「（用什麼電話與被告庚
    ○○聯繫？）0958那支，打給被告庚○○0980那支」、「（
    起訴書附表所示犯案時間後，幾天內用什麼電話跟我聯繫？
    ）兩天內，用0987這支聯繫（按指0000000000號）」等語（
    見原審卷二第83、90頁）。其關於聯絡被告方法之證述前後
    不一，是否可信，已非無疑。而本件卷附被告持用之000000
    0000通聯紀錄僅有97年10月3 日起至98年3 月3 日之通話紀
    錄，附表編號1 至3 所示犯行，已無何佐證得證明證人證述
    之真實性；且遍閱遍查卷附被告持用之0000000000通聯紀錄
    ，並未發現有0000000000號電話通聯之紀錄，證人陳欣賢於
    檢察官偵查中之證述已難認實在；再依上開通聯紀錄顯示，
    僅分別於附表編號5 所示之97年12月12日、附表編號10所示
    之98年1 月24日，證人陳欣賢曾以該0000000000號行動電話
    與被告持用0000000000號行動電話聯絡；而附表編號4 所示
    之97年10月間某日，則分別於10月6 、7 、9 、11、14、27
    日等曾有通話；其餘附表編號6 、7 、8 、9 、11、12、13
    所示日期均無上開2 行動電話之通話紀錄，此有被告持用之
    0000000000通聯紀錄附卷可憑（見原審卷二第2 至27頁）。
    準此，證人陳欣賢上開犯案後2 日內與被告聯絡銷贓之證詞
    ，實難證明為真實。且人類通話原因多端，非僅為買賣贓物
    而已，證人陳欣賢於上開附表編號4 、5 、10所示之日期雖
    有與被告通話，惟亦難執此遽認2 人即係為買賣本件贓物之
    事實。
  (四)門號0000000000號行動電話原係案外人李永欽所使用，至97
    年10月8 日，證人陳欣賢因李永欽即將於翌（9 ）日入獄服
    刑，至租屋處幫忙搬遷時才由李永欽交付使用等情，業據證
    人陳欣賢於原審審理時證述在卷（見原審卷二第89頁）。而
    案外人李永欽因介紹「王仔」出售贓物予被告，與被告同遭
    判刑，李永欽並於97年10月9 日因竊盜案件入監服刑，此有
    臺灣高雄地方法院96年度易字第3135號判決書、臺灣高等法
    院被告前案紀錄表附卷可稽（見本院卷第52至78頁反面）；
    參以0000000000號行動電話於97年10月6 、7 日均曾與被告
    持用之0000000000號電話通話，此有上開通聯紀錄可按（見
    原審卷二第2 、3 頁），則使用該電話通話之人應為李永欽
    無訛。該電話既於97年10月8 日起改由證人陳欣賢持用，則
    97年10月9 日與被告持用上開電話通話之人應係證人陳欣賢
    ，此亦為證人陳欣賢所是認（見原審卷二第90頁）。被告與
    李永欽既同為上開案件之被告，證人陳欣賢又係李永欽之友
    人，於李永欽入監前，曾為李永欽搬家並持用其行動電話，
    則被告所辯：證人陳欣賢係為李永欽入監被關，而請被告代
    為處理事情等語，衡情尚非無稽。是證人陳欣賢以00000000
    00號行動電話與被告持用之0000000000號電話通話之目的是
    否係為銷售本件贓物，自非無疑。
  (五)證人陳欣賢於97年4 月7 日、97年10月1 日、97年11月18日
    、97年12月26日分別前往高雄市信榮珠寶有限公司出售戒指
    、鍊子，手鍊、戒指、項鍊，項鍊、手鍊、戒指，手鍊、手
    環；又從97年3 月1 日起至98年2 月底止，證人陳欣賢確有
    出售黃金、鑽石、K 金等給高雄市今生今世金鑽珠寶公司等
    情，分據證人戊○○、甲○○於本院審理時結證屬實，並有
    戊○○提供之原料金買賣登記簿資料附卷足憑（見本院卷第
    85至90頁、第104 至107 頁）。證人陳欣賢既於起訴書附表
    所示之97年初起至98年2 月19日止，在雲林、嘉義、高雄、
    屏東等地區犯竊盜罪計33次，竊得財物中含甚多之鑽石、金
    飾、珠寶等物，依其並非具有資力之人，則其持以出售予信
    榮珠寶有限公司、今生今世金鑽珠寶公司之珠寶、金飾等物
    ，自有係持本件竊得之贓物予以出售變賣之高度可能！是證
    人陳欣賢所證述竊得之物販售予被告云云，是否屬實，容非
    無疑。
  (六)證人陳欣賢上開證述確存有諸多瑕疵可指，難以遽信。又被
    告於98年2 月19日為警拘提到案後，再經警搜索住處結果均
    未查獲任何本件贓物，亦有臺灣高雄地方法院檢察署拘票、
    高雄縣警察局搜索扣押筆錄、扣押目錄表附卷可憑（見偵二
    卷第192 至203 頁），顯難證明證人陳欣賢上開證述與事實
    相符。證人陳欣賢不利於被告之證述既存有相當瑕疵，其是
    否屬實既非無疑，依罪證有疑利於被告原則，自應為有利於
    被告之認定。
五、綜上所述，被告上開所辯，應屬可採。公訴人所持之上開論
    據，均無法採為認定被告犯罪之證據；此外，本院復查無其
    他積極證據足資證明被告有何公訴人所指之故買贓物犯行，
    被告犯罪自屬不能證明，自應為被告無罪之諭知。
六、原審未詳為推求，遽為論罪科刑之判決，尚有未洽。被告執
    此聲明上訴，指摘原判決此部分不當，為有理由，應由本院
    將原判決關於被告有罪部分予以撤銷改判，並為被告無罪之
    判決。
七、被告所涉原判決附表二部分犯行，業經原審判決確定，爰不
    予論列，附此敘明。
據上論結，應依刑事訴訟法第369條第1項前段、第364條、第301
條第1項，判決如主文。
本案經檢察官張其主到庭執行職務。
中    華    民    國    99    年    3     月    11    日
                  刑事第十庭    審判長法  官  陳中和
                                      法  官  李政庭
                                      法  官  林水城
以上正本證明與原本無異。
本判決不得上訴。
中    華    民    國    99    年    3     月    11    日
                                      書記官  蔡佳君
附表
 ┌──┬────┬──────────┬──────────────────┬────────┐
 │    │ 起訴書 │                    │        陳欣賢竊得贓物之來源        │                │
 │編號│  附表  │    故買所得贓物    ├──────┬──────┬────┤    處    刑    │
 │    │  編號  │                    │  時    間  │  地    點  │ 被害人 │                │
 ├──┼────┼──────────┼──────┼──────┼────┼────────┤
 │ 1. │   3.   │筆記型電腦1 台、桌上│97年3 月31日│嘉義縣義竹鄉│ 癸○○ │有期徒刑貳月，如│
 │    │        │型電腦1 台（含主機螢│上午10時30分│傳芳村義竹50│        │易科罰金，以新臺│
 │    │        │幕）。              │許          │6 號        │        │幣壹仟元折算壹日│
 ├──┼────┼──────────┼──────┼──────┼────┼────────┤
 │ 2. │   4.   │筆記型電腦1 台、桌上│97年4 月間某│嘉義縣太保市│ 寅○○ │有期徒刑貳月，如│
 │    │        │型主機1 台螢幕2 個、│日下午4 時  │東勢里東勢寮│        │易科罰金，以新臺│
 │    │        │鑲金柏匾額1 個。    │            │94之18號    │        │幣壹仟元折算壹日│
 ├──┼────┼──────────┼──────┼──────┼────┼────────┤
 │ 3. │   6.   │歌林液晶電視42吋1 台│97年7 月25日│高雄縣鳳山市│ 辛○○ │有期徒刑貳月，如│
 │    │        │、電腦主機2 台      │下午1 時至3 │家和三街67號│        │易科罰金，以新臺│
 │    │        │                    │時間        │            │        │幣壹仟元折算壹日│
 ├──┼────┼──────────┼──────┼──────┼────┼────────┤
 │ 4. │   15.   │項鍊2 條重約1 兩6 錢│97年10月間某│雲林縣口湖鄉│丁○○○│有期徒刑貳月，如│
 │    │        │、金戒子4 、5 只（重│日          │水井路173號 │        │易科罰金，以新臺│
 │    │        │約一兩）、小孩手鍊1 │            │            │        │幣壹仟元折算壹日│
 │    │        │對（重約2 錢）      │            │            │        │                │
 ├──┼────┼──────────┼──────┼──────┼────┼────────┤
 │ 5. │   18.   │SONY液晶電視40吋1 台│97年12月12日│嘉義縣太保市│ 辰○○ │有期徒刑貳月，如│
 │    │        │                    │上午10時許  │太保里288之1│        │易科罰金，以新臺│
 │    │        │                    │            │0號         │        │幣壹仟元折算壹日│
 ├──┼────┼──────────┼──────┼──────┼────┼────────┤
 │ 6. │   20.   │神明金牌5 面        │97年12月27日│雲林縣四湖鄉│ 乙○○ │有期徒刑貳月，如│
 │    │        │                    │上午某時    │崙北村海清路│        │易科罰金，以新臺│
 │    │        │                    │            │44之1 號    │        │幣壹仟元折算壹日│
 ├──┼────┼──────────┼──────┼──────┼────┼────────┤
 │ 7. │      │神明金牌1 面（重5 釐│97年12月28日│雲林縣四湖鄉│ 丙○○ │有期徒刑貳月，如│
 │    │        │）。                │上午11時許  │崙南村海清路│        │易科罰金，以新臺│
 │    │        │                    │            │35巷57號    │        │幣壹仟元折算壹日│
 ├──┼────┼──────────┼──────┼──────┼────┼────────┤
 │ 8. │      │神明金牌1 面。      │97年底某日  │雲林縣四湖鄉│ 吳秀卿 │有期徒刑貳月，如│
 │    │        │                    │            │廣溝厝4 之2 │        │易科罰金，以新臺│
 │    │        │                    │            │號          │        │幣壹仟元折算壹日│
 ├──┼────┼──────────┼──────┼──────┼────┼────────┤
 │ 9. │      │黃金HK女用金錶1 只（│98年1 月2 日│高雄縣大樹鄉│ 子○○ │有期徒刑月，如│
 │    │        │重1 兩2 錢2 分4 厘）│下午5 時許  │檨腳村中興西│        │易科罰金，以新臺│
 │    │        │、金項鍊外型1 條（龍│            │路91巷65號  │        │幣壹仟元折算壹日│
 │    │        │形包青玉，重2 兩4 錢│            │            │        │                │
 │    │        │）、項鍊1 條、手鍊3 │            │            │        │                │
 │    │        │條（重6 錢）、耳環1 │            │            │        │                │
 │    │        │對、金項鍊外吊觀世音│            │            │        │                │
 │    │        │玉石1 條、金戒指3 只│            │            │        │                │
 ├──┼────┼──────────┼──────┼──────┼────┼────────┤
 │ 10. │      │鑽戒2 只、鑽墜1 只、│98年1 月24日│雲林縣虎尾鎮│ 丑○○ │有期徒刑肆月，如│
 │    │        │市價約15萬元、金飾2 │上午9 時30分│大成18街17號│        │易科罰金，以新臺│
 │    │        │兩、銀飾、LV、古馳皮│許          │            │        │幣壹仟元折算壹日│
 │    │        │包、42吋液晶電視1 台│            │            │        │                │
 ├──┼────┼──────────┼──────┼──────┼────┼────────┤
 │ 11. │      │價值約10萬元金飾。  │98年2 月12日│雲林縣斗六市│ 己○○ │有期徒刑貳月，如│
 │    │        │                    │下午4 時30分│上海西路60號│        │易科罰金，以新臺│
 │    │        │                    │許          │            │        │幣壹仟元折算壹日│
 ├──┼────┼──────────┼──────┼──────┼────┼────────┤
 │ 12. │      │新格、東元電視37吋各│98年2 月15日│雲林縣土庫鎮│ 壬○○ │有期徒刑貳月，如│
 │    │        │1 台、金飾2.5 錢。  │中午12時40分│民權路172之1│        │易科罰金，以新臺│
 │    │        │                    │            │0號         │        │幣壹仟元折算壹日│
 ├──┼────┼──────────┼──────┼──────┼────┼────────┤
 │ 13. │      │SONY液晶電視32吋1 台│98年2 月17日│雲林縣斗六市│ 卯○○ │有期徒刑貳月，如│
 │    │        │、飛利浦32吋1 台、AC│晚間9 時30分│八德路7 號  │        │易科罰金，以新臺│
 │    │        │ER電腦主機、螢幕各1 │許          │            │        │幣壹仟元折算壹日│
 │    │        │台。                │            │            │        │                │
 └──┴────┴──────────┴──────┴──────┴────┴────────┘

司法院資訊處製作；財團法人民間司法改革基金會備份。
